【裁判字號】    97,訴,3210
【裁判日期】    971024
【裁判案由】    妨害自由等
【裁判全文】
臺灣板橋地方法院刑事判決              97年度訴字第3210號
公  訴  人  臺灣板橋地方法院檢察署檢察官
被      告  乙○○
                    （另案於臺灣新店戒治所強制戒治中）
            戊○○
                    （另案於臺灣新店戒治所強制戒治中）
上列被告等因妨害自由等案件，經檢察官提起公訴（97年度偵字
第5306號），本院判決如下：
    主  文
被告乙○○、戊○○共同私行拘禁，各處有期徒刑拾壹月。
被告乙○○、戊○○被訴傷害部分，均公訴不受理。
    事  實
一、乙○○、戊○○因對丙○○索討債務未果，為達迫使丙○○
    簽立本票以清償債務之目的，竟共同基於剝奪人之行動自由
    之犯意聯絡，於民國97年1 月18日16時許，先由與乙○○、
    戊○○具有犯意聯絡之真實姓名年籍不詳自稱「小萍」之成
    年女子撥打電話予丙○○，佯稱要向丙○○買車並約在臺北
    縣板橋火車站見面，丙○○乃駕駛車牌號碼0136-QU 號自用
    小客車搭載其友人丁○○依約到達，該女子復佯稱家人要幫
    她看車，丙○○即依該女子之指示駕駛上開車輛搭載丁○○
    及該女子至臺北縣新莊市○○路與環河路口附近，丙○○到
    達該處後，該名女子即下車，由乙○○及戊○○持一把類似
    手槍之黑色物體進入車內，戊○○並以該黑色物體敲丙○○
    的頭部，乙○○則持手銬銙將丙○○銬在後座，而由乙○○
    駕駛該車載戊○○、丙○○、丁○○至臺北縣新莊市○○○
    道某處停車，讓丁○○先行下車，戊○○即用衣服套住丙○○頭部，令乙○○將車駕駛至臺北縣板橋市○○路○ 段265
    巷附近停車場，途中戊○○以行動電話呼叫數人至該停車場
    集合，嗣乙○○、戊○○、丙○○3 人抵達該停車場後，由
    乙○○將丙○○頭上之衣服拉開，乙○○、戊○○即夥同現
    場約8 名姓名年籍不詳之成年人徒手毆打丙○○，使丙○○
    受有臉部挫傷併左前額1 公分線形擦傷，鼻部2 公分擦傷、
    左肩3 處各3 公分線形擦傷，後頸部多處紅腫等傷害（傷害
    部分業據告訴人丙○○撤回告訴，詳如後述），再由乙○○
    、戊○○將丙○○的眼睛黏上黑色膠帶，以上開車輛將丙○○載至桃園縣中壢市某處山邊，令丙○○簽立票面金額共為
    新臺幣（下同）139 萬餘元之本票計20餘紙，使其行此無義
    務之事，於翌日（按即19日），再將丙○○帶至臺北縣板橋
    市○○街某地下停車場，乙○○、戊○○因認丙○○前開簽
    立之本票字體太醜，乃令丙○○重新簽立上開金額之本票20
    餘紙，再將丙○○帶至中壢市龍岡某處拘禁，於同年月20日
    中午12時許，乙○○、戊○○始以上開車輛將丙○○載至臺
    北縣土城市○○街某處，讓其離去。嗣經丙○○報警後，於
    97 年1月28日13時許，為警在臺北縣樹林市○○街25 1巷10
    弄15號4 樓K-10室逮捕乙○○，並循線查悉上情。
二、案經丙○○訴請臺北市政府警察局文山第二分局移送臺灣板
    橋地方法院檢察署檢察官偵查起訴。
    理  由
一、按被告以外之人（包括證人、鑑定人、告訴人、被害人及共
    同被告等）於審判外之陳述雖不符刑事訴訟法第159 條之1
    至之4 等4 條之規定，而經當事人於審判程序同意作為證據
    ，法院審酌該言詞陳述或書面陳述作成時之情況，認為適當
    者，亦得為證據；當事人、代理人或辯護人於法院調查證據
    時，知有刑事訴訟法第159 條第1 項不得為證據之情形，而
    未於言詞辯論終結前聲明異議者，視為有前項之同意，同法
    第159 條之5 定有明文。立法意旨在於傳聞證據未經當事人
    之反對詰問予以核實，原則上先予排除。惟若當事人已放棄
    反對詰問權，於審判程序中表明同意該等傳聞證據可作為證
    據；或於言詞辯論終結前未聲明異議，基於尊重當事人對傳
    聞證據之處分權，及證據資料愈豐富，愈有助於真實發見之
    理念，且強化言詞辯論主義，使訴訟程序得以順暢進行，上
    開傳聞證據亦均具有證據能力。本件證人丙○○於警詢中之
    陳述，其性質雖屬傳聞證據，然被告乙○○、戊○○於言詞
    辯論終結前均未對該筆錄內容異議，且衡以上開筆錄之取得
    並無非法取供等情形，依上開規定，證人丙○○於警詢中之
    證言應具有證據能力。
二、訊據被告2 人均矢口否認有何妨害自由等犯行，被告乙○○
    辯稱：丙○○有欠伊2 萬元，伊有到丙○○的店裡去要錢，
    因為其表示沒有錢且要向其舅舅借錢，伊就打電話給戊○○
    ，請戊○○載伊和丙○○去找丙○○舅舅借錢，伊還有跟丙○○的舅舅聊天，後來丙○○還有和伊等前往中壢向丙○○
    的朋友借錢，伊沒有如丙○○所言請女子佯以買車為由，打
    電話給丙○○，把丙○○約出來並帶到板橋市○○路○ 段26
    巷附近的停車場毆打及私行拘禁等行為云云。被告戊○○則
    辯稱：伊只有開車載乙○○與丙○○去土城，沒有丙○○所
    說的私行拘禁、逼其簽本票及傷害等行為，不知道丙○○為
    什麼要誣賴伊云云。然查：
（一）上揭事實，業據證人丙○○於本院審理中證稱：97年1 月
      18日下午，伊到車行和客人丁○○見面，後來伊接到一通
      電話，有一個女孩子說要看車，伊就到板橋後火車站附近
      去接那個女孩到新莊市○○路、中山路交叉路口的車行看
      車，之後那個女孩就要求伊載她去接她的家人，所以伊和
      丁○○就載著該女孩到新莊市○○路與河堤交接處等她的
      爸爸，不到幾分鐘戊○○、乙○○就過來，其等上了車後
      ，中途不到5 分鐘有放丁○○離開，並改由乙○○開車，
      伊到樹林市浮洲橋下的停車場後有不知名的男子7 、8 人
      到現場毆打我，打完之後伊的眼睛被黑色膠布蒙上，之後
      伊有昏睡一陣子，醒來伊一人躺在山邊，旁邊有一些人並
      要我簽立本票，本票是由不知名的人拿出來，當時簽了共
      100 多萬元，大約20張，簽完就天亮了，之後伊又被載到
      1 個地下停車場，在停車場的房間內伊又看到乙○○、戊○○，當時戊○○說伊之前簽的本票字體太醜，要伊全部
      重簽，之後戊○○就離開，並交代其他2 名不知名男子要
      盯著我全部簽完，之後伊計算金額總共是139 萬元，也是
      近20張。簽完大約是下午2 、3 點，又帶伊到中壢的1 個
      房子內，當時伊的眼睛被矇住，後來乙○○叫我隔2 天要
      拿出139 萬中的30萬元來清償，並開車載伊到伊工作的土
      城中華路附近放伊下車，當時是禮拜天中午12點左右；被
      告2 人上車後，有以衣服矇住伊之頭部，戊○○則拿（類
      似槍枝）槍托打伊；後來是因為乙○○說要放伊回去籌30
      萬元，並問伊會不會報警，伊當時的確有意願回去籌錢，
      所以乙○○才會同意載伊回去；是伊家人看伊衣服破裂追
      問伊，堅持要報警等語（本院卷第90、91、96頁），且於
      警詢及偵查中亦為相同之證述（97年度偵字第5306號偵查
      卷第42、43頁、68-70 頁），核與證人丁○○於偵查及本
      院審理中證稱：97年1 月18日伊是要跟丙○○買車，丙○○帶伊去看車子，之後又有壹個女生打電話給丙○○要買
      車子，伊等有和這個女孩碰面，但是後來這個女孩又說她
      爸爸臨時要找她，請伊等載她去新莊，這是當天晚上的事
      ，後來在新莊某「北平烤鴨」店附近，那個女孩下車後有
      2 個男子衝到車上，有1 人拿（類似）槍指著伊等，後來
      又拿槍敲丙○○，叫丙○○去後面坐，乙○○就去駕駛座
      開車，把伊載到1 個橋下就放伊走，但乙○○扣了伊1 張
      汽車駕照；當天衝上車的2 名男子，其中1 個是被告乙○○；因為乙○○坐在駕駛座，伊在旁邊一直看著乙○○，
      其戴眼鏡、臉型等都和被告乙○○相符，所以伊能確認其
      中一個是被告乙○○；另一名上車的男子則與被告戊○○
      長相相似等語（本院卷第97、99、101 頁、前開偵查卷第
      169 、17 0頁）均相符，足認被害人丙○○確於97年1 月
      18日遭被告2 人以強暴之手段駕車帶走，至嗣後發生之情
      形，雖無其他目擊證人，然參以證人甲○○於本院審理中
      證稱：在97年1 月16日那個禮拜的禮拜六或禮拜天，丙○○有打電話給伊，並要求伊借其30萬元，其被人家押走了
      ，伊有在電話中罵丙○○，隔天丙○○有回家，但其母親
      說丙○○身上有傷等語在卷（本院卷第104 頁）；又門號
      0000000000號行動電話於97年1 月間係被告乙○○所使用
      一情，業據被告乙○○於本院審理中供承不諱（本院卷第
      56頁），而上揭行動電話於97年1 月18日20時許之基地台
      為臺北縣板橋市○○路○ 段22之1 號5 樓；於同日23時許
      之基地台係位於桃園縣桃園市○○○街86-1號；於同年月
      19日7 時至13時許，基地台分別位於臺北縣板橋市○○路
      、大觀路附近；於同年月19日18時許之基地台為桃園縣中
      壢市○○路230 號；同年月20日12時許之基地台為臺北縣
      土城市○○路○ 段245 號，有上開行動電話通聯記錄1 份
      在卷可參（上開偵查卷第79-81 頁），則被告乙○○於97
      年1 月18日起至20日止之動線，與證人丙○○上開證述遭
      被告2 人先後帶至臺北縣板橋市○○路、桃園縣中壢市、
      臺北縣板橋市及桃園縣中壢市等處，嗣於臺北縣土城市附
      近遭釋放之路線均相符，且丙○○迄97年1 月22日仍有臉
      部挫傷併左前額線形擦傷、鼻部2 公分擦傷、左肩3 處（
      各2 公分）線形擦傷、後頸部多處紅腫之傷害，有天主教
      耕莘醫院診斷書1 份附卷可佐（97年度偵字第5306號卷第
      68頁），此均足認證人丙○○上開證述遭被告2 人拘禁並
      簽發本票等情應為真實可採。
（二）證人丙○○係於97年1 月16日與被告2 人前往其舅舅甲○○位於土城市○○市○○路340 巷10弄11號住處向其借錢
      ，於97年1 月19日晚間20時許，被告2 人係令丙○○打電
      話向其父母及舅舅甲○○借錢未果，並未共同前往甲○○
      住處等情，已據證人丙○○於警詢中證述明確（97年度偵
      字第5306號卷第41、43頁），經核與證人甲○○於本院審
      理中證稱：97年1 月16日晚間丙○○和被告乙○○一起到
      伊住處，後來在同一個禮拜的禮拜六或禮拜天，丙○○有
      打電話給伊，請伊借其30萬元，其被人押走了等語相符（
      本院卷第103 、104 頁），堪信被告2 人於97年1 月19日
      並未共同前往甲○○住處，此部分雖證人丙○○於本院審
      理中證稱：在97年1 月19日晚間6 、7 點許，被告2 人有
      帶伊去舅舅甲○○處借錢云云（本院卷第91頁）不相符，
      然衡情，人之記憶本會隨時間經過而對事實細節模糊或混
      淆之情形，而證人丙○○於本院97年9 月9 日審理中之證
      述距本案案發時近8 個月，且證人丙○○既確實曾與被告
      2 人前往甲○○處借錢，自有因時間之經過而將上情與其
      於本案中遭被告2 人限制行動之情混淆之可能，故不得僅
      因證人丙○○此部分之證述前後混淆，即認證人丙○○上
      開於本院審理中之證詞全部不可採信。
（三）按告訴人、證人之陳述有部分前後不符，或相互間有所歧
      異時，究竟何者為可採，法院仍得本其自由心證予以斟酌
      ，非謂一有不符或矛盾，即應認其全部均為不可採信，最
      高法院74年台上字第1599號判例可資參照。經查，關於證
      人丙○○究係身體何處遭類似槍枝之物品毆打一情，證人
      丙○○於本院審理中係證稱：戊○○一上車就拿槍托打伊
      之頭部等語（本院卷第95頁），證人丁○○則證稱：丙○○是額頭被敲打等語（本院卷第100 頁），雖其等證述不
      一，然其等陳述之遭毆打身體部位實際上差距不大，且證
      人丙○○、丁○○對於告訴人丙○○如何遭被告2 人駕車
      限制行動之主要過程，其等之證述均相符，已如上述，故
      難僅以證人丙○○、丁○○上開對於證人丙○○遭毆打部
      位之細節證述不一，遽認證人丙○○、丁○○之證述均不
      可採信，故被告被告乙○○另辯稱：證人丙○○、丁○○
      於本院審理中對於證人丙○○係身體何處遭類似槍枝之物
      毆打之陳述不一，足認證人丙○○、丁○○之證述均不可
      採信云云，顯不可採，併此敘明。
（四）綜上，足認被告2 人確有於上揭時地妨害告訴人丙○○之
      行動自由而予私行拘禁並令其簽發本票20紙之犯行，被告
      2 人辯稱僅有和告訴人丙○○前往甲○○住處借錢，並無
      前述妨害告訴人自由之情云云，顯不可採。本案事證明確
      ，被告2 人犯行堪以認定，應予依法論科。
三、核被告乙○○、戊○○所為，均係犯刑法第302 條之私行拘
    禁罪。又按刑法第302 條之妨害自由罪，係妨害他人自由之
    概括規定，故行為人具有一定目的，以非法方法剝奪人之行
    動自由者，除法律別有處罰較重之規定（例如略誘及擄人勒
    贖等罪），應適用各該規定外，如以使人行無義務之事，或
    妨害人行使權利為目的，而其強暴、脅迫已達剝奪人行動自
    由之程度，祇成立本罪，不應再依同法第304 條論處，誠以
    此項使人行無義務之事，或妨害人行使權利之低度行為，應
    為剝奪人行動自由之高度行為所吸收，不能以其目的係在使
    人行無義務之事，或妨害人行使權利，認為係觸犯刑法第30
    2 條第1 項及第304 條第1 項之2 罪名，依同法第55條，從
    一重處斷，最高法院29年上字第2359號判例意旨可資參照。
    茲查被告2 人等為達迫使告訴人丙○○簽立本票以清償債務
    之無義務之事之目的，而私行拘禁告訴人，終使告訴人丙○○被迫簽立本票之無義務之事，揆諸前揭判決意旨，被告2
    人強制之低度行為，已為私行拘禁之高度行為所吸收，故公
    訴人認被告等2 人除犯刑法第302 條第1 項之剝奪他人行動
    自由罪外，尚另犯同法第304 條之強制罪，容有誤會，附此
    敘明。被告2 人就本件犯行與某姓名年籍不詳自稱「小萍」
    之成年女子間，有犯意聯絡及行為分擔，均為共同正犯。爰
    審酌被告乙○○前有違反麻醉藥品管理條例、竊盜等犯罪紀
    錄、被告戊○○前有竊盜、違反麻醉藥品管理條例、違反毒
    品危害防制條例、贓物、違反槍砲彈藥刀械管制條例、偽造
    文書等犯罪紀錄，有臺灣高等法院被告前案紀錄表2 份在卷
    可佐，被告2 人均素行不佳，其等僅因與告訴人有債務糾紛
    未決，即予私行拘禁並迫令簽立高額本票，造成告訴人之損
    害，且均未與告訴人達成和解賠償其損失，及被告2 人於犯
    罪後均否認犯行之態度等一切情狀，分別量處如主文所示之
    刑。
四、按告訴乃論之罪，告訴人於第一審辯論終結前，得撤回其告
    訴；又告訴經撤回者，法院應諭知不受理之判決，刑事訴訟
    法第238條第1項及第303條第3款定有明文。
五、經查，公訴人雖認被告2 人另涉犯刑法第277 條第1 項之傷
    害罪嫌，然據告訴人丙○○於本院審理中具狀聲請撤回其告
    訴，此有聲請撤回刑事告訴狀1 份附卷可參，且按刑法第30
    2 條第1 項之妨害自由罪，雖以強暴、脅迫為構成要件之一
    ，然並非以傷害人為當然之方法，若於實施妨害自由行為之
    際，另有傷害之故意與行為，究不能謂其因而致普通傷害為
    強暴、脅迫之當然結果，最高法院95年度台上字第516 號判
    決意旨可資參照，本件被告2 人係於強押告訴人於車輛內後
    ，方與約8 名姓名年籍不詳之成年人共同毆打傷害告訴人，
    此據證人丙○○證述在卷，詳如前述，足認被告2 人傷害告
    訴人之犯行非為其等妨害告訴人自由之當然結果，此部分既
    與被告2 人上開涉犯之刑法第302 條第1 項之罪無事實上一
    罪關係，依前開規定，自為另諭知不受理判決。
據上論斷，依刑事訴訟法第299 條第1 項前段、第303 條第3 款
，刑法第28條、第302 條第1 項，刑法施行法第1 條之1 第1 項
、第2項前段，判決如主文。
本案經檢察官陳彥章到庭執行職務。
中    華    民    國    97    年    10    月    24    日
                  刑事第九庭  審判長法  官  崔玲琦
                                    法  官  許映鈞
                                    法  官  俞秀美
以上正本證明與原本無異。
如不服本判決，應於判決送達後10日內，向本院提出上訴狀。
                                    書記官  謝怡貞
中    華    民    國    97    年    10    月    24    日
附錄本案論罪科刑法條全文：
刑法第302條第1項
私行拘禁或以其他非法方法，剝奪人之行動自由者，處5 年以下
有期徒刑、拘役或300元以下罰金。


司法院資訊處製作；財團法人民間司法改革基金會備份。
